臺灣雲林地方法院民事判決　九十一年度訴字第六四一號
　　原　　　告　甲○○○
　　訴訟代理人　何振鳳
　　送達代收人　黃清福
　　被　　　告　壬○○
　　訴訟代理人　楊鎮文
　　　　　　　　己○○○
　　　　　　　　庚○○
　　　　　　　　癸○○
　　　　　　　　子○○
　　　　　　　　辛　○
　 　　　　　　 戊○○○
　　訴訟代理人　張明哲
　　被　　　告　乙○○
　　　　　　　　丙○○
右當事人間請求分割共有物事件，本院判決如左：
    主      文
原告之訴駁回。
訴訟費用由原告負擔。
    事實及理由
一、本件原告起訴主張：坐落雲林縣斗六市○○段社口小段一五六－四地號土地（下
    稱系爭土地），地目田，面積一○三八平方公尺，為兩造所共有，系爭土地並無
    因使用目的不可分割，亦無不分割之協議，因無法協議分割，爰請求判令原物分
    割如附圖所示云云，並據提出系爭土地謄本、地籍圖謄本各一份為佐。
二、按人之權利能力始於出生，終於死亡，此為民法第六條所明定。又有權利能力者
    ，有當事人能力，民事訴訟法第四十條第一項亦有明文。是自死亡之日起，即不
    能再為訴訟當事人。再按原告或被告無當事人能力者，應認原告之訴為不合法而
    駁回之，此觀之同法第二百四十九條第一項第三款之規定自明。本件請求分割共
    有土地之訴，原告雖以土地登記謄本上登載之其他共有人全體為被告。但查，其
    所列為被告之一之丁○○（起訴狀誤載為林蕭日），於訴訟繫屬前之民國八十八
    年六月七日即已死亡等情，業據證人即丁○○之兒媳廖美玲於九十一年九月二十
    六本院履勘系爭土地現場時到場陳證明確，復經本院依職權調閱被告丁○○之個
    人戶籍基本資料查證無訛，並有法務部戶役政連結作業系統表一份在卷可稽。本
    件原告對已無當事人能力之被告丁○○起訴請求分割共有之系爭土地，原告就此
    部分起訴，顯然欠缺訴訟要件，而其情形復無從命其補正，依首揭說明，自應駁
    回之，合先敘明。
三、次按原告之訴，依其所訴之事實，在法律上顯無理由者，法院得不經言詞辯論，
    逕以判決駁回之，民事訴訟法第二百四十九條第二項定有明文。又按請求分割共
    有物之訴，為固有之必要共同訴訟，應由同意分割之共有人全體一同起訴，並以
    反對分割之其他共有人全體為共同被告，於當事人適格始無欠缺，最高法院三十
    七年上字第七三六六號判例意旨參照。本件原告於九十一年八月二十一日提起本
    訴時，固以系爭土地登記謄本上登載之其他共有人全體為被告，惟其中共有人中
    之被告丁○○早已於八十八年六月七日即已死亡，原告仍將之列為共同被告，就
    此部分之起訴，原告之訴，顯然欠缺訴訟要件，既經駁回，則原告之訴即未以全
    體反對分割之共有人為被告，揆諸右開說明，其當事人適格即有欠缺，原告之訴
    顯無理由，應予駁回。
四、從而，本件原告之訴既有前述訴不合法及當事人不適格之情形，其訴顯無理由，
    揆諸首揭說明，爰不經言詞辯論，逕以判決駁回之。
據上論結，本件原告之訴為無理由，依民事訴訟法第二百四十九條第二項、第七十八
條，判決如主文。
中　　　華　　　民　　　國　　九十一　　年　　　十　　　月　　　四　　　日
　　　　　　　　　　　　　　　　　臺灣雲林地方法院民事庭
~B法　　　官　蔣得忠
右為正本係照原本作成。
如對本判決上訴須於判決送達後二十日內向本院提出上訴狀。（須附繕本）
中　　　華　　　民　　　國　　九十一　　年　　　十　　　月　　　四　　　日
~B法院書記官　林秀娟
